【裁判字號】    92,上更(二),371
【裁判日期】    920910
【裁判案由】    毒品危害防制條例
【裁判全文】
臺灣高等法院臺南分院刑事判決
    上  訴  人
    即  被  告  乙  ○  ○
    指定辯護人  本院公設辯護人  丙○○
右上訴人因毒品危害防制條例案件，不服中華民國九十一年八月十三日台灣台南地方
法院九十一年度訴字第二七一號第一審判決（起訴案號：臺灣台南地方法院檢察署九
十一年度偵字第一五三七號），提起上訴，經最高法院第二次發回更審，本院判決如
左：
      主      文
原判決撤銷。
乙○○販賣第一級毒品未遂，累犯，處有期徒刑柒年陸月。扣案之第一級毒品海洛因
壹包淨重零點零柒公克沒收銷燬之。包裝重零點貳伍公克沒收。
      事     實
一、乙○○於民國（下同）八十六年間，因肅清煙毒條例及麻醉藥品管理條例案件，
    經台灣台南地方法院分別判處有期徒刑二年二月、三月確定，定應執行刑為有期
    徒刑二年四月。發監執行後，於八十八年八月五日，縮短刑期假釋出監，於八十
    九年七月十四日縮刑假釋期滿，未經撤銷假釋，視為執行完畢。詎乙○○猶不知
    悔改，意圖營利，並基於販賣第一級毒品海洛因之故意，於九十一年二月二日凌
    晨二時許，因甲○○施用第一級毒品海洛因為警查獲，供出其施用之毒品曾向乙
    ○○取得，警方為查緝乙○○，乃於當日凌晨三時許，提供行動電話供甲○○撥
    打乙○○所有0000000000號行動電話，向乙○○佯稱，欲以新台幣（
    以下同）一千元購買第一級毒品海洛因，雙方並約定在台南市○○街○段「朝興
    宮前廣場」交易。嗣於當日凌晨五時二十分許，乙○○依約攜帶其前向不知名人
    士購得，擬自行施用之第一級毒品海洛因一包，至「朝興宮前廣場」與甲○○交
    易時，適為埋伏警察當場查獲而未遂，並扣得乙○○所有第一級毒品海洛因一小
    包（包裝重零點二五公克，淨重零點零七公克）。
二、案經台南市警察局第四分局報請臺灣臺南地方法院檢察署檢察官偵查起訴。
      理      由
一、訊據上訴人即被告乙○○固坦承於前開時、地，攜帶扣案第一級毒品海洛因，前
    往台南市○○街○段朝興宮廣場前，與甲○○見面，甫至約定地點，即經警當場
查獲，並自身上扣得前開海洛因一小包等事實，然矢口否認有何販賣毒品之犯行
    ，辯稱：其未販賣海洛因予甲○○，因甲○○一直打電話給伊，伊才到上開地點
    與甲○○會面，其身上之海洛因係供其自己吸用，並非要販賣與甲○○；再其曾
    與甲○○一同出錢購買毒品，共同吸食，因二人有過節，故甲○○蓄意誣陷伊云
    云。
二、惟查：
（一）証人甲○○因施用海洛因為警查獲，經供出來源係向被告購買後，証人甲○○
      即撥打被告所有前開行動電話購買毒品海洛因，被告接獲證人甲○○電話後，
      雙方約定於查獲當日凌晨五時在台南市安南區朝興宮廣場前交易毒品，被告並
      依約攜帶第一級毒品海洛因前往上開地點等事實，業據：
    證人甲○○於警訊時證稱伊當日以警方提供之手機聯絡被告，要向被告買海洛
      因，雙方約在台南市○○區○○街三段朝興宮前見面，約五時二十分左右，被
      告就拿海洛因給伊，當正要交易時，被告發現警方查緝，隨即將手內海洛因丟
      棄在地上逃跑，旋經警方逮捕等語（見警卷第三頁背面）；於本院上訴審調查
      時，亦証稱【我連續打了二次，乙○○在我打第二次時就回電給我，並問我要
      買多少毒品，當時我就向他說我要購買一千元，約在朝興宮前見面．．．】等
      語（見本院上訴卷第八十五頁起至第八十九頁）；於本院更一審調查及本院更
      二審調查時，証人甲○○亦一再証稱【本次係以警方提供之行動電話與被告聯
      繫購買一千元之海洛因】等語（見本院更一審卷第五十頁起至第五十一頁、本
      院更二審九十二年八月十四日訊問筆錄）；
    核與證人即員警王昱凱就查獲被告經過，於原審審理時證述：查獲甲○○時他
      身上有針筒，並有毒品，到最後甲○○也說出被告有販賣的情形，當天我們查
      獲甲○○時，甲○○有帶行動電話，他翻到被告的電話，但其行動電話，已經
      沒有電，所以才借用同事電話，在半夜二點多時電話都沒人接聽，直到三點左
      右才打通，打通後甲○○問被告，你身上有沒有，因對方回答，我們未聽到他
      們的對話，甲○○轉告我們說，要等被告下班，電話掛斷後，我們問甲○○，
      被告何時下班，甲○○說被告說過幾分鐘再打給他，約過了一、二十分鐘後，
      甲○○又打電話給他，我們要求甲○○，要將我方的手機號碼顯示給被告知道
      ，這個過程打了四、五通，都是在討論被告何時下班，甲○○何時可以拿到海
      洛因，約在三點卅分至四十分間，甲○○再打電話給被告，跟被告說我在啼了
      （台語毒癮發作之意），看能不能馬上拿到毒品，被告告訴甲○○說，他沒那
      麼早下班，可能要五點左右，甲○○表示，還要等那麼久，被告說要不然我下
      班時，打電話給你；約在四點左右，被告曾先打電話給甲○○，詢問他要多少
      ，甲○○說要先拿一點，先退退癮，並說要壹仟元；約在四點半左右，被告打
      電話約甲○○，在五點左右，在朝興宮見面，我們即先對甲○○上腳鐐，帶往
      朝興宮路墩後面，獨自一人等候被告前來，我們在附近埋伏，在前往時甲○○
      曾表示可能被告會跟朋友，一起開賓士車過來，但後來甲○○，又接到電話說
      ，被告要騎白色機車過來，當時被告騎機車，從朝興宮的後面巷子出來，往甲
      ○○方向前進，我們發現後就上前圍捕等情節相符（詳原審卷四三至四四頁）
      。
    並有扣案之上開海洛因可資佐証。而被告亦自承當日確有攜帶該包海洛因至上
      開約定地點與証人甲○○會面之事實；且參酌海洛因為第一級毒品，政府查緝
      甚嚴，縱令有施用之習慣，亦無【隨意攜帶】，而甘冒為警查獲之危險；況被
      告曾有毒品之前科，此有臺灣高等法院被告全國前案紀錄表在卷足憑，本次又
      係因証人甲○○聯繫購買海洛因，被告始與之約定前開地點，並依約前往，足
      見被告當日確係因証人甲○○打行動電話聯繫，欲以一千元價格購買海洛因解
      癮後，即與証人甲○○聯絡交易數量及交易地點，進而攜帶前開海洛因前往上
      開地點交易，應可認定，被告有販賣海洛因予証人甲○○之意圖甚明。再者，
      上開扣案之海洛因經送鑑定結果，該包裝物內所裝物品確係第一級毒品海洛因
      ，淨重零點零七公克，此有法務部調查局九一年三月十二日第0000000
      00號鑑定通知書在卷可參（見原審卷第十一頁）。被告辯稱【該包毒品係其
      自己要施用，因証人甲○○一再打電話，其受不了，始前往上開地點看看，且
      因其有施用海洛因之情事，故隨身攜帶該毒品，並非要交與証人甲○○】云云
      ，自難信採。
（二）被告雖前另辯稱：其為警查獲後，遭警方刑求成傷，警訊筆錄係在刑求後製作
      ，內容不實云云。而被告於九十一年二月三日，進入台灣台南看守所時，有面
      部瘀腫、身體左側腰傷二處傷害，固有該所九十一年四月十二日出具，南所文
      衛字第○九一○○○○六三四號函附收容人內外傷記錄表在卷可參（詳原審卷
      廿三至廿五頁）。惟本件查獲時，被告因企圖逃逸，警方乃進行圍捕，並以強
      制力制服被告等情，業據查獲警員王昱凱於原審證稱：「被告騎機車，從朝興
      宮後面巷子出來，往甲○○方向前進時，我們發現後，即上前圍捕，被告發現
      情形不對，就棄車逃逸，在被告棄車時，我們同事上前，欲逮捕被告，結果只
      抓到被告衣領，被告即因踢到路墩而跌倒，因當時被告機車，已經倒地，同事
      因是隔著機車，乃繞過機車後，用撲的方式，撲到被告身上，兩人同時跌倒，
      被告先站起來，往我的方向跑來，因距離的關係，我用腿掃被告，不知是踢到
      被告小腿或大腿，我們二人，同時倒地，另位同事則跳過我身上後，從後面撲
      向被告，用抱的方式，逮捕被告，二人又倒在地上，我再跳過去壓住被告肩膀
      」等語（詳原審卷四四頁）。參酌被告於原審亦供稱：「我有去跟甲○○說話
      ，問他要做什麼，後面一人，來抓我的衣領，我以為是甲○○叫人打我，後面
      二、三個人來，就往我下面壓，把我上手銬，他們問我為何要跑，我跑了約三
      公尺，被抓住」等語（詳原審卷四六頁），足認被告於警方緝捕時，曾企圖逃
      逸，始遭警方以強制力逮捕至明。準此，被告於遭圍捕當時，既然曾企圖逃逸
      ，因而遭員警施以強制力壓制倒地，則其受有面部、腰部等傷害，應係圍捕過
      程中所受傷害，尚非警方刑求所致等情，應可確認。況被告於警訊中亦否認販
      賣毒品海洛因予甲○○，供稱：甲○○說謊，且當日甲○○與其聯絡，欲以一
      千元價格，購買海洛因時，其告知甲○○不用錢等語，有警訊筆錄在卷可稽（
      詳警卷五至六頁），足見警訊筆錄確詳實記載被告之辯解，警方要無大費周章
      ，以刑求方式，然卻取得被告否認販賣毒品之辯解，被告辯稱曾受刑求云云，
      即非可採。另被告經警逮捕後，承辦警員並未以電話通知被告之父陳三元，有
      關被告遭逮捕乙情，有台南市警察局公務電話紀錄表及中華電信公司台灣南區
      電信分公司台南營運處南政字第九Ａ四三○○○○三號函附發話、受話明細表
      附卷可憑（詳原審卷六三至七十、七三至七四頁）。然警方是否通知被告家人
      ，有關被告遭逮捕情事，與被告是否遭受刑求應屬無涉，自不能以警方事實上
      未聯絡被告家人，即遽以推測警方有刑求被告情事。
（三）再按販賣毒品，不以販入後復行賣出為構成要件，僅須以營利為目的將毒品販
      入或賣出，有一及此，其犯罪即屬完成（最高法院二十五年非字第一二三號判
      例、六十八年臺上字第六○六號判例、八十年臺上字第四九九二號判決參照）
      ，惟若施用毒品者係配合警方向被告偽稱欲再購買毒品，實際上其雖無購買毒
      品之真意，惟被告與施用毒品者聯絡後，既已依約攜帶毒品前往交易，其即有
      販賣毒品之故意，並已著手實施販賣毒品之行為，僅因購毒者無購買之真意，
      且遭埋伏之員警當場逮獲致未完成販賣該毒品之行為，惟仍應構成販賣毒品未
      遂罪（參見最高法院八十四年度臺覆字第一八一號判決、八十七年度臺上字第
      三二０六號判決、最高法院八十五年度第四次刑事庭會議決議）。本件證人甲
      ○○係因遭警方查獲後，經警授意下引誘被告出面販賣第一級毒品海洛因，被
      告即依約攜帶第一級毒品海洛因前往交易，被告雖有賣出之意，但証人甲○○
      並無買入毒品之真意，是雙方意思表示自無從為一致；另被告原係向不詳姓名
      之人購買海洛因欲供己施用，業據被告供明在卷，因証人甲○○與之聯絡購買
      ，始依約攜帶該包海洛因前往交易，本件尚查無其他証據足証被告購入該包海
      洛因之際，即有販賣之營利意圖，是被告此次販賣海洛因之行為，應僅為未遂
      。
（四）末按第一級毒品海洛因物稀價昂，為政府嚴予取締之物，苟被告與証人甲○○
      買賣間無利可圖，則被告縱屬至愚，亦無甘冒遭移送法辦之危險，平白從事販
      賣之理，是被告著手販出時自有從中牟利之營利意圖，足堪認定。
三、按海洛因係毒品危害防制條例第二條第一項第一款所定之第一級毒品。被告販賣
    第一級毒品未遂，核係犯毒品危害防制條例第四條第五項、第一項之販賣第一級
    毒品未遂罪，並按既遂犯之刑減輕之。被告持有第一級毒品海洛因之低度行為，
    應為販賣之高度行為所吸收，不另論罪。再公訴人起訴書證據並所犯法條欄第二
    項雖認被告所犯係同條例第五條第一項之罪嫌，但其起訴書犯罪事實欄則係認【
    被告販賣第一級毒品】，足見本件被告販賣毒品未遂應為檢察官起訴效力所及，
    公訴人引用被告所犯法條顯有誤會，應予變更起訴法條。又被告於八十六年間，
    因肅清煙毒條例及麻醉藥品管理條例案件，經台灣台南地方法院分別判處有期徒
    刑二年二月、三月確定，定應執行刑為有期徒刑二年四月。發監執行後，於八十
    八年八月間，假釋出監，假釋期滿，未經撤銷假釋，於八十九年八月十五日假釋
    期滿，視為執行完畢，有臺灣高等法院被告全國前案紀錄表在卷可稽，被告於有
    期徒刑執行完畢後，五年內，再犯本件有期徒刑以上之罪，為累犯，除法定刑為
    無期徒刑不得加重外，其餘加重其刑，並依法先加重後減輕之。
四、公訴意旨略以：被告基於概括之犯意，於九十年十一月間起，連續三、四次，在
    台南市○○路○段二三四巷三十四號住處附近，連續販賣第一級毒品海洛因予甲
    ○○施用，每次賣一小包，售價一、二千元不等云云。
（一）公訴人起訴書證據並所犯法條欄第二項雖認被告所犯係同條例第五條第一項之
      罪嫌，但依其起訴書犯罪事實欄所載係認【被告連續販賣第一級毒品】，足見
      本件檢察官起訴之事實，應係認被告涉犯毒品危害防制條例第四條第一項之連
      續販賣第一級毒品罪嫌，先予敘明。
（二）本件公訴人認被告涉犯上開罪嫌，無非以証人甲○○於警、偵訊之証詞為論罪
      依據。訊據被告堅詞否認有何上開犯行；且觀之依証人甲○○歷次之証詞：
    甲○○於警訊証述【向被告乙○○購買海洛因五次以上，每次一至二千元】等
      語；但於偵查中則先稱【購買三、四次】，其後再稱【購買五次以上，每次支
      付一至二千元不等】等語。證人甲○○關於向被告購買毒品海洛因次數，先後
      之証詞已不一致；嗣於本院調查時，証人甲○○又稱【其係與被告合資購買海
      洛因，由其將錢交付被告，再約定在朝興宮等侯後，由被告去購買】等語（見
      本院更二審卷九十二年八月十四日訊問筆錄】，就是否向被告購買海洛因一節
      ，【忽稱係合資】，又稱【向被告購買】，準此，被告是否確有於上開時間，
      販賣毒品海洛因與証人甲○○，自難以証人甲○○上開前後不符之証詞，即據
      為不利被告之証據。則被告是否販賣第一級毒品海洛因，尚須調查其他証據以
      資証明。
    然本院復查無其他積極證據足以證明被告有此部分連續販賣第一級毒品海洛因
      之犯行，因公訴人認該部分與前揭有罪部分，有連續犯關係，屬裁判上一罪，
      爰不另為無罪諭知，併此敘明。
五、原審予以論罪科刑，固非無見，惟查，（一）原判決認被告係犯毒品危害防制條
    例第四條第一項販賣第一級毒品罪，並以被告因販賣第一級毒品所得三千元，併
    依毒品危害防制條例第十九條第一項規定宣告沒收，即有未合。（二）原審將查
    獲第一級毒品海洛因一包（淨重零點零七公克及包裝重零點二五公克）均予諭知
    沒收銷燬，亦有疏誤。被告上訴意旨就九十一年二月二日凌晨販賣毒品部分，否
    認犯罪，並以前開情詞指摘原判決不當，並無理由。另就前開第四項部分上訴否
    認販賣毒品海洛因，則有理由，應由本院予以撤銷改判。爰審酌被告販賣毒品數
    量微少、且因証人甲○○配合警方而查獲被告，該次販賣為未遂，情節尚輕，及
    被告犯罪之目的、手段、犯罪所生之危害及犯罪後否認之態度等一切情狀，量處
    有期徒刑七年六月，以資懲儆。扣案之第一級毒品海洛因一包淨重零點零七公克
    ，屬第一級毒品，為違禁物，應依毒品危害防制條例第十八條第一項前段規定，
    諭知沒收銷燬之。包裝重零點二五公克，為其供犯罪所用之物，依同條例第十九
    條第一項前段規定沒收之。
據上論結，應依刑事訴訟法第三百六十九條第一項前段、第三百六十四條、第二百九
十九條第一項前段、第三百條、毒品危害防制條例第四條第五項、第一項、第十八條
第一項前段、第十九條第一項，刑法第十一條前段、第二十六條前段、第四十七條，
判決如主文。
本案經檢察官蘇南桓到庭執行職務。
中      華      民      國    九十二    年      九      月      十      日
                                     臺灣高等法院臺南分院刑事第四庭
                                             審判長法官  鄭  文  肅
                                                   法官  黃  三  哲
                                                   法官  陳  珍  如
右正本證明與原本無異。
如不服本判決，應於判決送達後十日內向本院提出上訴狀，其未敘述理由者並應於提
出上訴狀後十日內向本院補提理由書（應附繕本)。
                                              法院書記官  周  美  莉
中      華      民      國    九十二    年      九      月     十二     日
附錄：本判決論罪科
毒品危害防制條例第四條：
第一項：製造、運輸、販賣第一級毒品者，處死刑或無期徒刑；處無期徒刑者，得併
        科新台幣一千萬元以下罰金。
第五項、 前四項之未遂犯罰之。


司法院資訊處製作；財團法人民間司法改革基金會備份。
